【裁判字號】    98,重訴,218
【裁判日期】    990729
【裁判案由】    侵權行為損害賠償
【裁判全文】
臺灣高雄地方法院民事判決             98年度重訴字第218號
原      告  丙○○
被      告  甲○○
訴訟代理人  乙○○
上列當事人間請求侵權行為損害賠償事件，原告提起刑事附帶民
事訴訟，經本院刑事庭裁定移送前來（98年度審交簡附民字第73
號），本院於民國99年7月15日言詞辯論終結，判決如下：
    主      文
被告應給付原告新臺幣壹拾萬肆仟參佰玖拾貳元及自民國九十八
年四月十六日起至清償日止，按週年利率百分之五計算之利息。
原告其餘之訴駁回。
本判決第一項得假執行；但被告如以新臺幣壹拾萬肆仟參佰玖拾
貳元為原告預供擔保，免為假執行。
原告其餘假執行之聲請駁回
    事實及理由
壹、程序事項：按訴狀送達後，原告不得將原訴變更或追加他訴
    ，但擴張或減縮應受判決事項之聲明者，不在此限，民事訴
    訟法第255 條第1 項第3 款定有明文。本件原告起訴時，係
    請求被告應給付原告新臺幣（下同）6,574,789 元。嗣於民
    國99年6 月17日於本院審理中更正請求被告應給付原告6,41
    2,089 元，核屬減縮應受判決事項之聲明，於法並無不合，
    應予准許，合先敘明。
貳、實體事項：
一、原告起訴主張：被告於民國97年4 月25日上午10時10分許，
    駕駛車牌號碼XJ-2751 號自小客車，沿高雄市○○區○○路
    由北往南行駛，行經該路與四維四路交岔路口欲右轉時，適
    訴外人鍾雅薰騎乘車牌號碼XV3-516 號機車搭載伊，亦沿永
    泰路同向直行通過上開路口，被告竟疏未注意轉彎車應讓直
    行車先行，致其駕駛之自小客車右前車頭，與鍾雅薰騎乘之
    機車左側發生碰撞，造成伊倒地並受有頭部外傷、腦震盪併
    枕部頭皮挫傷、兩下肢多處挫擦傷、第五腰椎第一薦椎椎間
    盤突出症等傷害，伊因此支出醫療費用33,126元、交通費25
    ,549元、醫療器材費用11,217元，伊並因椎間盤突出症致有
    一年時間不能工作，是被告應賠償伊不能工作之損失324,00
    0 元。再伊亦因本件車禍所致之椎間盤突出症導致減損勞動
    能力53.83 ％，伊自得請求被告賠償減損勞動能力之損害5,
    018,197 元，伊並因此次車禍及椎間盤突出症致身心受有重
    大痛苦，爰請求精神慰撫金1,000,000 元等語。爰本於侵權
    行為之法律關係，提起本訴。並聲明：（一）被告應給付原
    告6,412,089 元及自起訴狀繕本送達翌日即98年4 月16日起
    至清償日止，按週年利率5 ％計算之利息。（二）原告願供
    擔保，請准宣告假執行。
二、被告則以：原告所受之第五腰椎第一薦椎椎間盤突出症，應
    非本件交通事故所導致，且其並未提出減損勞動能力之證明
    ，又原告因本件車禍所受傷害僅為外傷，並非不能自行騎機
    車，且其請求之精神慰撫金亦過高等語，資為抗辯。並聲明
    ：原告之訴駁回，如受不利判決，願供擔保免為假執行。
三、兩造不爭執事項：
（一）被告於上開時地，因過失致原告受傷，被告並因過失傷害
      犯行，經本院刑事庭以98年度審交簡字第1253號刑事簡易
      判決判處拘役50日確定。
（二）原告確因本件車禍事件，支出醫療費用33,126元、交通費
      用25,549元、醫療器材費用11,217元，並因本件車禍而受
      傷住院5日無法工作，致損失4,500元。
四、兩造爭執事項：
（一）原告所受之第五腰椎第一薦椎椎間盤突出症，是否係因本
      件交通事故所導致？
（二）原告所得請求之金額為若干？
五、本院得心證之理由：
（一）就原告所受之第五腰椎第一薦椎椎間盤突出症，是否係因
      本件交通事故所導致部分：
 （1）按因故意或過失，不法侵害他人之權利者，負損害賠償責
      任。民法第184 條第1 項前段定有明文。又按，當事人主
      張有利於己之事實者，就其事實有舉證之責任。民事訴訟
      法第277 條前段亦有明文。再按，侵權行為損害賠償之債
      ，須損害之發生與加害人之故意或過失加害行為間有相當
      因果關係，始能成立。所謂相當因果關係，係以行為人之
      行為所造成之客觀存在事實，依經驗法則，可認通常均可
      能發生同樣損害之結果而言。如有此同一條件存在，通常
      不必皆發生此損害之結果，則該條件與結果並不相當，即
      無相當因果關係，不能僅以行為人就其行為有故意過失，
      即認該行為與損害間有相當因果關係（最高法院90年度台
      上字第772 號裁判意旨參照）。
 （2）經查，原告固主張伊因系爭車禍事件導致其第五腰椎第一
      薦椎椎間盤突出，並造成伊有一年時間不能工作，且伊亦
      因該車禍所致之椎間盤突出症導致減損勞動能力53.83 ％
      云云。查，系爭車禍係於97年4 月25日上午10時10分許發
      生，原告於車禍發生後之第一時間即送至邱外科醫院，並
      於邱外科醫院住院5 日等情，為兩造所不爭。而腰椎椎間
      盤突出症，依醫理推論，雖有可能因自機車上跌落所導致
      ，然跌落時應會感到下背痛，有財團法人嘉義基督教醫院
      （下稱嘉義基督教醫院）98年6 月19日嘉基醫字第9806
      00224 號函可按（見本院卷第81頁）。然觀諸邱外科醫院
      於97年4 月29日（即發生車禍後5 日）之診斷證明書，原
      告係受有：「1.頭部外傷、腦震盪併枕部頭皮挫傷。2.兩
      下肢多處挫擦傷。」（見附民卷第7 頁），又本院依職權
      函詢邱外科醫院，原告於住院中並無主訴腰椎疼痛情形，
      亦無腰椎X 光檢查紀錄，有邱外科醫院98年6 月30日邱醫
      字第98063 號函在卷可按（見本院卷第83頁），足見原告
      於車禍後第一時間之受傷住院期間，未曾表示其下背疼痛
      ，堪予認定。
 （3）雖原告分別提出行政院國軍退除役官兵輔導委員會台中榮
      民總醫院（下稱台中榮總）、嘉義基督教醫院、長庚紀念
      醫院（下稱長庚醫院）、高雄醫學大學附設中和紀念醫院
      （下稱高雄醫學院）、國立成功大學醫學院附設醫院（下
      稱成大醫院）、陽明醫院、行政院國軍退除役官兵輔導委
      員會高雄榮民總醫院（下稱高雄榮總）及邱外科醫院之診
      斷證明書，用以證明伊確實因系爭車禍導致椎間盤突出之
      病變。然上開診斷證明書之診斷日期，分別為97年9 月8
      日、97年8 月14日、97年9 月18日（以上見附民卷第6 至
      7 頁）、98年7 月10日、98年7 月1 日、98年7 月13日、
      98年12月9 日、99年3 月31日（見本院卷第88至90、273
      、293 頁），與車禍發生之時點97年4 月25日至少相距4
      個月以上，得否憑以認定原告椎間盤突出病變係因該次車
      禍所致非無疑慮。又原告雖另提出邱外科醫院於99年3 月
      31日之診斷證明書，其內容載明原告受有：「1.頭部外傷
      、腦震盪併枕部頭皮挫傷。2.兩下肢多處挫擦傷。3.下腰
      疼痛。」，並聲請傳喚陳瑞惠為證等情，然姑不論該份診
      斷證明書距車禍時間已近2 年，且此份診斷證明書與前開
      97年4 月29日之診斷證明書內容，除增加第3 點「下腰疼
      痛」外，並無不同，又係均由相同之主治醫師陳瑞惠所製
      作，當為陳瑞惠醫師於原告發生椎間盤突出病變後，依原
      告主訴內容，再行製作該份診斷證明書，是陳瑞惠醫師及
      該份99年3 月31日之診斷證明書內容是否能真實反映原告
      車禍後第一時間之傷勢亦非無疑。況依醫理推論，腰椎椎
      間盤突出症雖有可能因自機車上跌落所導致，然跌落時應
      會感到「下背痛」，且審以原告於車禍發生送至邱外科醫
      院之第一時間並未表示其有下背痛症狀，進且於邱外科醫
      院住院5 日期間內亦未表示有何下背痛之症狀等情，已如
      前述。再依原告之學經歷及曾擔任醫療美容指導之工作，
      具有較一般人程度為高之醫學知識，對人體構造及何處受
      傷應較一般人敏銳，縱使原告於車禍發生之第一時間亦因
      驚恐致無法明確主訴其受傷疼痛處，然既已於邱外科醫院
      住院5 日，心情當較為平復而得明確感受其身體上疼痛，
      竟未於住院期間表示其下背部有何疼痛跡象，況因跌落時
      造成椎間盤突出，但起始未感覺疼痛，日後方逐漸感到疼
      痛之情形，於臨床上之出現之機率及因果關係均低，有台
      中榮總98年6 月29日中榮醫企字第0980010241號函可參（
      見本院卷第82頁）。另就醫理而言，脊椎椎間盤在20歲左
      右即開始退化，以原告係65年4 月17日出生，現年34歲之
      年紀，其椎間盤突出亦有可能係因退化所導致，凡此均難
      執為有利於原告之認定。此外，原告並未提出其他相關證
      據以實其說，是難認原告之椎間盤突出病變與該次車禍間
      有因果關係存在。
（二）就原告所得請求之金額為若干部分：
 （1）按因故意或過失不法侵害他人之權利者，負損害賠償責任
      。不法侵害他人之身體或健康者，對於被害人因此喪失或
      減少勞動能力或增加生活上之需要時，應負損害賠償責任
      。不法侵害他人之身體、健康、名譽、自由、信用、隱私
      、貞操，或不法侵害其他人格法益而情節重大者，被害人
      雖非財產上之損害，亦得請求賠償相當之金額，民法第18
      4 條第1 項前段、第193 條第1 項、第195 條第1 項分別
      定有明文。本件被告並不爭執其應負侵權行為損害賠償責
      任，則本件論斷者乃原告請求賠償金額是否正當。
 （2）經查，本件原告主張因本件車禍事件受傷，支出醫療費用
      33,126元、交通費25,549元、醫療器材費用11,217元及住
      院5 日之不能工作損失4,500 元部分，為被告所不爭執，
      原告此部分之請求應予准許。至原告另主張因椎間盤突出
      症所致不能工作之損失319,500 元（扣除被告不爭執之4,
      500 元），及減損勞動能力之損害5,018,197 元部分，因
      原告之第五腰椎第一薦椎椎間盤突出病變與本件車禍事件
      並無因果關係，業如前述。從而原告此部分之請求為無理
      由。
 （3）另原告主張因此次車禍及椎間盤突出症致身心受有重大痛
      苦，故請求精神慰撫金1,000,000 元部分。按慰撫金數額
      之認定，除依被害人所受身體上及精神上痛苦程度，及所
      造成之影響二者予以衡量外，尚須斟酌雙方之身分資力與
      加害之程度及各種情形，予以核定。本件原告因此次車禍
      受有「頭部外傷、腦震盪併枕部頭皮挫傷、兩下肢多處挫
      擦傷」等傷害，已見前述，是原告主張受有精神上之痛苦
      ，依據民法第195 條之規定請求被告賠償其非財產上之損
      害，自屬有據。查，原告前於92至94 年 間於美容診所擔
      任美容指導，於車禍發生時並無工作，現擔任美容講師，
      97年度收入計54,281元，名下有3筆 不動產、1 輛豐田牌
      自小客車；被告除老人年金外並無收入，名下有3 筆不動
      產等情，業經兩造陳明，且有稅務電子閘門財產所得調件
      明細表（見本院卷第13至24 頁 ）在卷可憑，堪予認定。
      本院審酌兩造之身分、地位、經濟狀況、被告之加害程度
      、原告因頭部外傷、腦震盪併枕部頭皮挫傷、兩下肢多處
      挫擦傷等傷害，受有心理及生理上所受之痛苦折磨等一切
      情狀，認原告請求精神慰撫金之數額以30,000元為適當，
      逾此數額之請求，即難准許。
 （4）綜上，原告得請求被告賠償醫療費用33,126元、交通費25
      ,549元、醫療器材費用11,217元、住院5 日之不能工作損
      失4,500 元及精神慰撫金30,000元，合計104,392 元。
六、綜上所述，原告依侵權行為法律關係，請求被告給付原告10
    4,392 元，及自附帶民事起訴狀繕本送達翌日即98年4 月16
    日起至清償日止，按週年利率5 ％計算之利息，為有理由，
    應予准許；逾此範圍之請求，為無理由，應予駁回。又所命
    給付未逾50萬元，依職權為假執行宣告，及定相當金額免為
    假執行之宣告，至原告敗訴部分，其假執行聲請已失所附麗
    ，應併予駁回。
七、本件係刑事附帶民事訴訟案件，原告就此部分並未繳納裁判
    費，且無送達費或鑑定費等裁判外訴訟費用問題，爰不為訴
    訟費用負擔之諭知。
八、本件事證已臻明確，兩造其餘陳述及攻擊防禦方法經本院斟
    酌後認均不影響本判決之結果，爰不再逐一詳予論述，附此
    敘明。
九、據上論結，本件原告之訴為一部有理由，一部無理由，依民
    事訴訟法第79條、第389 條第1 項第5 款、第392 條第2 項
    ，判決如主文。
中    華    民    國    99    年    7     月    29    日
                  民事第一庭  審判長法  官  黃國川
                                    法  官  張茹棻
                                    法  官  林岳葳
正本係照原本作成。
如不服本判決，應於送達後20日內，向本院提出上訴狀並表明上
訴理由，如於本判決宣示後送達前提起上訴者，應於判決送達後
10日內補提上訴理由書（須附繕本）。
中    華    民    國    99    年    7     月    29    日
                                    書記官  簡文清

司法院資訊處製作；財團法人民間司法改革基金會備份。
